【裁判字號】    88,易,3216
【裁判日期】    890309
【裁判案由】    竊盜等
【裁判全文】
臺灣臺北地方法院刑事判決                        八十八年度易字第三二一六號
    公  訴  人  臺灣臺北地方法院檢察署檢察官
    被      告  丙○○
    選任辯護人  楊永成
                李漢鑫
右列被告因竊盜等案件，經檢察官提起公訴（八十八年度偵字第二二三一四號），本
院判決如左：
    主  文
丙○○連續行使變造台北縣營業小客車駕駛人執業登記證，足以生損害於公眾及他人
，處有期徒刑參月，如易科罰金，以參佰元折算壹日；緩刑參年。
扣案之台北縣營業小客車駕駛人執業登記證貳張均沒收。
丙○○其餘被訴部分無罪。
    事  實
一、丙○○於民國七十九年間因犯贓物罪，經台灣高等法院判處有期徒刑八月確定，
    嗣於八十年間減為有期徒刑四月，於八十年一月一日因減刑執行完畢出監（不構
    成累犯）。丙○○因家境不佳欲駕駛營業小客車貼補家用賺錢營生，於八十八年
    一月初某日向乙○○購買車號ＢＺ－五九二號營小客車，乙○○並將該車予丙○○試開，丙○○因尚未考取營業小客車駕駛人執業登記證，見車內置有乙○○所
    有編號０九四九一九號之台北縣營業小客車駕駛人執業登記證一張，認有機可趁
    ，竟萌生變造特種文書之犯意，將之持往台北市萬華區西門町某照相館內利用不
    知情之成年女店員加以彩色影印後，將該執業登記證原本返還乙○○；旋於二、
    三日後在台北縣泰山鄉○○路○段二一四巷十三號四樓住處，將影印之執業登記
    證上「乙○○」之姓名處以載有「丙○○」之白紙覆蓋於上、查驗日期由一月三
    日塗改為五月三日，並將自己之照片換貼於該影印之執業登記證上後，持之至前
    揭照相館內利用不知情之成年女店員彩色影印及護貝而變造乙○○之執業登記證
    影本，足以生損害於乙○○、車輛監理機關對於營業小客車駕駛人資料管理暨警
    察機關對交通行政管理之正確性。旋基於行使變造特種文書之概括犯意，將變造
    完成之執業登記證置放於其購得之前揭營業小客車駕駛台前以備查驗，連續對各
    乘客行使該執業登記證。嗣同年九月三十日二十時五分許，丙○○駕駛該車行經
    台北市○○○路與南京東路口時為警查獲，並扣得前揭其所有之變造執業登記證
    及乙○○執業登記證影本各一張。
二、案經台北市政府警察局松山分局報請台灣台北地方法院檢察署檢察官偵查起訴。
    理  由
一、右揭事實，迭據被告丙○○於警訊、偵查及本院審理中坦承不諱，核與證人乙○○於警、偵訊中證述情節相符，復有營業小客車執業登記證二張扣案可佐。是被
    告自白與事實相符，事證明確，其犯行堪以認定，應予依法論科。
二、按影本與原本可有相同之效果，如將原本予以影印後，將影本之部分內容竄改，
    重加影印，其與無製作權人將其原本竄改，作另一表示其意思者無異；再被告丙○○以如事實欄所載之方式變造乙○○之執業登記證影本，嗣將之置放於渠購得
    之營業小客車內駕車營業，顯已持該變造之執業登記證而對各乘客加以行使，均
    足生損害於乙○○及車輛監理機關對於營業小客車駕駛人資料管理暨警察機關對
    交通行政管理之正確性。核被告丙○○所為，係犯刑法第二百十六條、第二百十
    二條之行使變造特種文書罪。其變造特種文書（執業登記證）之低度行為，應為
    行使之高度行為所吸收，僅論以行使變造特種文書罪。又其行使變造特種文書之
    犯行，均時間緊接，觸犯構成要件相同之罪名，為連續犯，應依刑法第五十六條
    規定論以一罪，並加重其刑。爰審酌被告之素行、因尚未考取執業登記證為貼補
    家用而生此犯罪動機、所用手段、所生危害尚非深鉅暨犯後已有悔意、坦承犯行
    等一切情狀，量處如主文所示之刑，並諭知易科罰金之折算標準，以資懲儆。末
    查被告雖於七十九年間因犯贓物罪，經台灣高等法院判處有期徒刑八月確定，嗣
    於八十年間減為有期徒刑四月，於八十年一月一日因減刑執行完畢出監，有台灣
    高等院檢察署刑案紀錄簡覆表一紙附卷可稽，因一時短於思慮觸犯刑章，且其犯
    罪後已深知悔悟，本院認其受此次罪刑宣告之教訓後，已足促其警惕，應無再犯
    之虞，因認所宣告之刑以暫不執行為適當，爰併宣告緩刑三年，以勵自新。至扣
    案之執業登記證二張，其中乙○○之執業登記證影本為供犯變造特種文書所用之
    物，已變造之丙○○執業登記證一張為供行使變造特種文書之物，且均為被告所
    有，業據其供承在卷，爰依刑法第三十八條第一項第二款宣告沒收。
三、（一）公訴意旨另以：被告丙○○於八十八年九月二十九日十時許，在台北市○○路二八二號前，見甲○○所有停放在該處車牌號碼ＥＹ－六０二號營小
          客車車窗未完全搖上緊閉，竟意圖為自己不法之所有，竊取甲○○所有置
          放車內編號一五八七九七號之執業登記證一張，因認被告尚涉犯刑法第三
          百二十條第一項之竊盜罪嫌云云。
    （二）按犯罪事實應依證據認定之，無證據不得推定其犯罪事實。又不能證明被
          告犯罪者，應諭知無罪之判決，刑事訴訟法第一百五十四條、第三百零一
          條第一項分別定有明文。次按事實之認定，應憑證據，如未能發現相當證
          據，或證據不足以證明，自不能以推測或擬制之方法，為裁判基礎（最高
          法院四十年臺上字第八六號判例參照）。又認定犯罪事實，所憑之證據，
          雖不以直接證據為限，間接證據亦包括在內，然無論直接或間接證據，其
          為訴訟上之證明，須於通常一般之人均不致於有所懷疑，而得確信其為真
          實之程度者，始得據之為有罪之認定，倘其證明尚未達到此一程度，而有
          合理性懷疑之存在時，即無從為有罪之認定，此亦有最高法院七十六年臺
          上字第四九八六號判例可資參照。
    （三）公訴人認被告涉有前揭竊盜犯行，無非以證人甲○○之證詞、贓物認領保
          管收據暨因被告無執業登記證有行竊之動機為主要之論據。訊據被告謝錦
          榮堅決否認有竊盜之犯行，辯稱：該甲○○所有之執業登記證係伊於八十
          八年九月二十九日十時許，在台北市○○路二八二號前所拾取，並非竊盜
          而來；且伊已有一張執業登記證，無庸竊取等語。經查：本院質諸證人即
          被害人甲○○失竊情形，證人甲○○固證稱當時車上僅有執業登記證失竊
          ，其他財物並無失竊，該執業登記證都是放在車內規定位置，未將執業登
          記證拿起來過，但該車之助手席處玻璃窗被放下來一半，渠不確定之前停
          車時是否有將車門上鎖等情（見偵查卷第八頁反面、第三十一頁、第三十
          二頁、本院八十九年一月二十一日訊問筆錄），惟依渠所言，縱該車僅有
          執業登記證失竊而無其他財物失竊，尚難憑此遽以認定該執業登記證確係
          被告行竊得來至為灼然。再者，公訴人認被告因無執業登記證而有行竊張
          根煙執業登記證之動機一節，矧該執業登記證若果係被告竊取，被告即令
          竊得該執業登記證仍須加以變造之而不得直接加以行使，又既已起意行竊
          ，不竊取車上其他財物而僅竊取該執業登記證；被告復已有變造之執業登
          記證一張，綜合上情，被告是否須冒竊盜刑責而僅竊取該執業登記證，均
          堪置疑。是公訴人所指被告涉有竊盜犯行一節，尚屬推測或擬制之詞而無
          積極證據足資證明被告確有竊盜之犯行，本諸罪疑為輕之原則，被告所辯
          係伊行經台北市○○路二八二號前所拾取一節，尚堪採信，被告所為應成
          立刑法第三百三十七條之侵占遺失物或其他離本人所持有之物罪，而非刑
          法第三百二十條第一項之竊盜罪，本件公訴人於犯罪事實欄既係認為被告
          涉犯竊盜罪嫌，而非以侵占遺失物或其他離本人所持有之物罪嫌提起公訴
          ，該二者之侵害性社會事實復顯不相同，自訴之侵害目的及法律上評價觀
          之又不一致，本院自無從變更起訴法條改論被告侵占遺失物或其他離本人
          所持有之物之罪責，再此部分與前揭論罪科刑之部分既無實質上一罪或裁
          判上一罪之關係，本院自應為被告竊盜罪無罪之諭知。
據上論斷，應依刑事訴訟法第二百九十九條第一項前段、第三百零一條第一項，刑法
第五十六條、第二百十六條、二百十二條、第四十一條、第七十四條第二款、第三十
八條第一項第二款，罰金罰鍰提高標準條例第一條前段、第二條，判決如主文。
本案經檢察官孟玉梅到庭執行職務。
中      華      民      國    八十九    年      三      月      九      日
                                      臺灣臺北地方法院刑事第四庭
                                          法  官  黃  紹  紘
右正本證明與原本無異。
如不服本判決，應於判決送達後十日內，向本院提出上訴狀。
                                          書記官  劉  新  怡
中      華      民      國    八十九    年      三      月      十五    日
附錄本案論罪科刑法條全文 ：
刑法第二百十六條
行使第二百十條至第二百十五條之文書者，依偽造、變造文書或登載不實事項或使登
載不實事項之規定處斷。
刑法第二百十二條
偽造、變造護照、旅券、免許證、特許證及關於品行、能力、服務或其他相類之證書
、介紹書，足以生損害於公眾或他人者，處一年以下有期徒刑 


司法院資訊處製作；財團法人民間司法改革基金會備份。
